臺北高等行政法院判決
　　　　　　　　　　　　　　　　　　 95年度訴字第03519號
　　　　　　　　　　　　　　　.
原　　　告　甲○○
　　　　　　乙○○
　　　　　　丙○○
　　　　　　丁○○○
　　　　　　戊○○
　　　　　　己○○
共　　　同
訴訟代理人　許麗紅　律師
複代理人　　林聖鈞　律師
被　　　告　財政部臺灣省北區國稅局
代　表　人　陳文宗（局長）住同上
訴訟代理人　辛○○
　　　　　　壬○○
　　　　　　庚○○
上列當事人間因遺產稅事件，原告不服財政部中華民國95年8 月
11日台財訴字第09500197150號（案號：第 00000000號）訴願決
定，提起行政訴訟。本院判決如下：
　　主  文
原告之訴駁回。
訴訟費用由原告負擔。
　　事  實
一、事實概要：
    緣原告等之父曾春城於民國（下同）90年7月9日死亡，原告
    等於91年3 月19日核准延期申報期限內，辦理遺產稅申報，
    列報遺產總額新臺幣（下同）38,613,860 元、遺產淨額16,
    242,694 元，嗣被告機關查獲原告等漏報土地、房屋及銀行
    存款計31,582,146元，乃併予核定遺產總額為63,048,067元
    ，遺產淨額為48,535,234元、應納遺產稅額14,392,445元，
    並按所漏稅額11,104,926元處1倍罰鍰11,104,900元（計至
    百元止），原告不服，申請復查，未獲變更，提起訴願遭決
    定駁回，遂提起本件行政訴訟。
二、兩造聲明：
　　(一)原告聲明求為判決：1.訴願決定、原處分均撤銷。
                        2.訴訟費用由被告負擔。
　　(二)被告聲明求為判決：1.駁回原告之訴。
                        2.訴訟費用由原告負擔。
三、兩造之爭點：被告以原告等漏報土地、房屋及銀行存款計31
    ,582,146 元，併予核定應納遺產稅額14,392,445元，並按
    所漏稅額11,104,926元處1倍罰鍰11,104,900元（計至百元
    止），是否適法？
　　(一)原告主張之理由：
      1.原核定將原告甲○○名下臺北縣蘆洲市○○段273 地號
        土地、同縣市○○○路119號1樓房屋、同縣市○○段27
        2 地號土地、同縣市○○○路119附1號房屋及原告等名
        下共有之同縣市○○○路119 號2、3、4、5樓房屋，列
        入被繼承人遺產課稅，實屬違誤。
      2.原核定將甲○○名下銀行存款5,478,594 元、丙○○名
        下銀行存款5,142,596元、乙○○名下銀行存款2,189元
        、曾虛僯名下銀行存款3,462,327 元、曾伯樞名下銀行
        存款1,040,598元及曾伯侃名下銀行存款1,059,217元，
        合計16,185,521元，係被曾春城生前之贈與，為生前分
        配遺產之行為，被告將該部份分屬原告所有財產列入被
        繼承人遺產課稅，於法亦有未合。
      3.查訴願決定以91年度上字第425號民事判決事實認定之
        結果採為認定原告逃漏之依據。惟按「民事確定判決無
        拘束行政訴訟之效力，就其認定之事實，究不失為行政
        訴訟之重要證據資料。」改制前行政法院62年度判字第
        25 2號判例參照。易言之，民事確定判決無拘束行政機
        關之效力，蓋行政為公法關係，民事雖得為行政訴訟之
        證據資料，惟此僅指資料得資為參酌，但其證據力、證
        明力，行政機關仍應獨立認定，認定之過程，行政機關
        仍應為獨立之見解而應有所論述，而本件被告審認之依
        據完全依該民事判決為斷，對於原告是否有逃漏等情並
        未斟酌其他事證，是被告之審認顯屬速斷。
      4.次查，上揭民事裁判書所稱被繼承人甲○○及丙○○名
        義存於華南商業銀行蘆洲分行定期存款各 1,000,000元
        ，亦與被告之核定以被繼承人存於甲○○及丙○○名下
        之定期存款各 3,000,000元，兩者認定之範圍不同，故
        上揭民事判決顯然不可為本件事實而引用，則被告以上
        揭民事判決認定之事實為基礎而全然適用於本案，亦顯
        然有所違誤。
      5.綜上所陳本件遞經原告依法申請復查、提起訴願，被告
        均未查明事實，顯有違誤，請判決如訴之聲明。
　　(二)被告主張之理由：
      1.本稅
        (1)按「凡經常居住中華民國境內之中華民國國民死亡時
          遺有財產者，應就其在中華民國境內境外全部遺產，
          依本法規定，課徵遺產稅。」「本法稱財產，指動產
          、不動產及其他一切有財產價值之權利。」為遺產及
          贈與稅法第1條第1項及第4條第1項所明定。次按「我
          國有關財產權之民事訴訟係採當事人進行主義，故當
          事人取具之法院確定判決……如判決理由書已載明雙
          方之攻擊防禦方法且主張之證據業經法院調查認定者
          ，則法院認定之事實……稽徵機關原則上應予尊重。
          」為財政部92年2 月19日台財稅字第0920451458號令
          所明釋。又「民事確定判決雖無拘束行政訴訟之效力
          ，就其認定之事實，究不失為行政訴訟之重要證據資
          料。」改制前行政法院62年度判字第252 號著有判例
          。
        (2)原告丙○○因對乙○○君請求損害賠償事件提起民事
          訴訟，經臺灣板橋地方法院90年度訴字第2250號判決
          駁回，復提起上訴，經臺灣高等法院91年度上字第42
          5 號判決駁回，猶表不服續提起上訴，經最高法院92
          年度台上字第1669號裁定駁回，全案於92年7 月31日
          確定（詳原處分卷第2卷第234頁）。依臺灣高等法院
          91年度上字第425號判決書（詳原處分卷第2 卷第235
          頁至第258頁），判決理由與本件有關部分略以：「
          兩造之父曾春城生前除以其本人名義……存款外；亦
          以其長子丙○○名義於台北國際商業銀行蘆洲分行（
          定存1百萬元）、華南商業銀行蘆洲分行（定存1百萬
          元及帳號：000000000000）；次子甲○○名義於台北
          國際商業銀行蘆洲分行（定存1 百萬元）、華南商業
          銀行蘆洲分行（定存2百萬元及帳號：000000000000
          ）；三子乙○○名義於華南商業銀行蘆洲分行（帳號
          ：000000000000）、孫曾孟僯（丙○○之子）名義於
          台北國際商業銀行蘆洲分行（定存3 百萬元及帳號：
          0000000000000 ）、孫曾伯樞（甲○○之子）名義於
          台北國際商業銀行蘆洲分行（定存1百萬元及帳號：0
          000000000000）、孫曾伯侃（甲○○之子）名義於台
          北國際商業銀行蘆洲分行（定存1百萬元及帳號：000
          0000000000）存款，業經上訴人向本院陳報在卷，復
          為被上訴人所不爭執；且證人……甲○○……證稱…
          …我父親告訴我他這麼做的目的是要節稅……被繼承
          人曾春城死亡之後，繼承人對於其生前以子或孫之名
          義在金融機構開設帳戶辦理存、提款等情，並無異見
          ，且願以之為遺產而由兩造及證人甲○○三兄弟於曾
          春城之喪事辦妥後平分繼承……坐落○○縣○○市○
          ○○路119號1樓之房地，係兩造之被繼承人曾春城以
          上訴人之名義所購買，曾春城係以所有權人自居而出
          租該房地，並收取租金……且證人甲○○於原審證稱
          ……蘆洲市共有119、119之1、121門牌號碼3 棟房子
          ，分別登記給我、丙○○、曾春城，都是我父親所購
          買，我父親有交代以後等他過世後，房屋要平均分配
          給三兄弟……足見上訴人主張其有收取上開房地租金
          之權利，並經被繼承人曾春城為之收取而存入華南商
          業銀行蘆洲分行之系爭帳戶云云，洵非可採……再者
          ，上訴人雖另主張被繼承人曾春城將金錢存入其名義
          之系爭帳戶內，即係要贈與之意思，乃曾春城生前分
          配財產之行為，當曾春城將現金存入該帳戶時，即屬
          贈與而歸上訴人所有云云。惟查，贈與契約必須雙方
          當事人有贈與之意思合致，始告成立。本件上訴人並
          未舉證證明被繼承人曾春城有將系爭帳戶內之存款贈
          與上訴人並經上訴人同意之意思合致，已難認其此部
          分之主張為可採。且證人甲○○於原審證稱……我父
          親有與我說過用子孫名義開戶節稅……所有印章與存
          摺都是由我父親保管……足見兩造之被繼承人曾春城
          生前確係為節稅而將現款分散存放於其本人及子、孫
          名義之帳戶中，自不得因此節稅措施即謂曾春城係以
          贈與之意思為其子或孫存款……故而曾春城雖以上訴
          人之名義在華南商業銀行蘆洲分行開設之系爭帳戶存
          款，亦不能認有單獨贈與上訴人個人之意思……雖曾
          春城之繼承人未將曾春城以子或孫之名義於金融機構
          開設帳戶之存款列為遺產申報……惟此乃曾春城之繼
          承人是否逃漏遺產稅之問題，自不得因繼承人為逃漏
          遺產稅而否定曾春城生前本於分散所得之節稅手法而
          以其子或孫之名義在金融機構存款之事實。」
        (3)綜上，系爭房地係被繼承人借用原告甲○○及丙○○
          名義所購買，被繼承人以所有權人自居出租該房地並
          收取租金，又曾交代原告甲○○於其死後房屋要平均
          分配給甲○○等3 兄弟；另系爭銀行存款係被繼承人
          生前以子或孫名義存放於金融機構，藉以分散利息所
          得並非贈與，有前揭臺灣高等法院裁判書可稽，該裁
          判書內已載明雙方之攻擊防禦方法及法院調查證據所
          得結果，依前揭財政部令釋規定及行政法院判例意旨
          ，除非原告有其他新事證證明系爭房地及銀行存款非
          屬被繼承人之遺產，則該判決所認定與系爭房地及銀
          行存款有關之事實，稽徵機關原則上應予尊重，並可
          作為核課被繼承人遺產稅之證據資料，本件原告未能
          提示系爭房地及銀行存款非屬被繼承人遺產之其他事
          證供核，被告予以併入被繼承人遺產總額課稅並無不
          合，請予維持。
        (4)另原告主張原核定被繼承人以原告甲○○君及丙○○
          名義存於華南商業銀行蘆洲分行定期存款各3,000,00
          0元，與前揭臺灣高等法院判決書內容不符，顯有違
          誤乙節，查原核定係依華南商業銀行蘆洲分行93年9
          月29日函、93年10月14日傳真原告甲○○及丙○○定
          期存款明細表（詳原處分卷第2卷第213頁、第207 頁
          及第208 頁），以及前揭臺灣高等法院判決書事實及
          理由三、（一）結論所稱「堪信前開帳戶係由兩造之
          父曾春城身前所管理使用，期間之存、提款亦由曾春
          城所辦理，均屬曾春城之遺產，非帳戶名義人所得置
          啄。」認定之事實，核定被繼承人以原告甲○○及曾
          南輝名義存於華南商業銀行蘆洲分行定期存款各3,00
          0,000元，原告未能提示上開定期存款為甲○○及曾
          南輝自有資金之相關資料供核，其主張核不足採。
      2.罰鍰
        (1)「被繼承人死亡遺有財產者，納稅義務人應於被繼承
          人死亡之日起6 個月內，向戶籍所在地主管稽徵機關
          依本法規定辦理遺產稅申報。」「納稅義務人對依本
          法規定，應申報之遺產或贈與財產，已依本法規定申
          報而有漏報或短報情事者，應按所漏稅額處以1倍至2
          倍之罰鍰。」為遺產及贈與稅法第23條第1 項前段及
          第45條所明定。
        (2)繼承人申報遺產稅，漏報系爭房屋1,242,100 元、土
          地14,154,525元及銀行存款16,185,521元合計31,582
          ,146元，違章事證明確已如前述，被告按所漏稅額11
          ,104,926元處1倍罰鍰11,104,900元（計至百元止）
          並無違誤，請予維持。
      3.綜上論述，被告機關及所為復查、訴願決定並無違誤，
        請如答辯之聲明判決。
　　理  由
一、本件被告代表人原為凌忠嫄，訴訟中變更為陳文宗，業據被
    告新任代表人提出承受訴訟狀聲明承受訴訟，核無不合，應
    予准許。
二、按「凡經常居住中華民國境內之中華民國國民死亡時遺有財
    產者，應就其在中華民國境內境外全部遺產，依本法規定，
    課徵遺產稅。」「本法稱財產，指動產、不動產及其他一切
    有財產價值之權利。」為遺產及贈與稅法第1條第1項及第4
    條第1項所明定。次按「被繼承人死亡遺有財產者，納稅義
    務人應於被繼承人死亡之日起6個月內，向戶籍所在地主管
    稽徵機關依本法規定辦理遺產稅申報。」「納稅義務人對依
    本法規定，應申報之遺產或贈與財產，已依本法規定申報而
    有漏報或短報情事者，應按所漏稅額處以1倍至2倍之罰鍰。
    」分別為遺產及贈與稅法第23條第1項前段及第45條所明定
    。又財政部92年2月19日台財稅字第0920451458號令釋：「
    我國有關財產權之民事訴訟係採當事人進行主義，故當事人
    取具之法院確定判決……如判決理由書已載明雙方之攻擊防
    禦方法且主張之證據業經法院調查認定者，則法院認定之事
    實……稽徵機關原則上應予尊重。」
三、本件原告等之父曾春城於90年7月9日死亡，原告等於91年3
    月19日核准延期申報期限內，辦理遺產稅申報，列報遺產總
    額38,613,860元、遺產淨額16, 242,694元，嗣被告機關查
    獲原告等漏報土地、房屋及銀行存款計31,582,146元，乃併
    予核定遺產總額為63,048,067元，遺產淨額為48,535,234
    元、應納遺產稅額14,392,445元，並處罰鍰11,104,900元，
    原告不服，申請復查，未獲變更，提起訴願遭決定駁回，循
    序起訴意旨略以：原核定將原告甲○○名下臺北縣蘆洲市○
    ○段273地號土地、同縣市○○○路119號1樓房屋、同縣市
    ○○段27 2 地號土地、同縣市○○○路119附1號房屋及原
    告等名下共有之同縣市○○○路119號2、3、4、5樓房屋，
    列入被繼承人遺產課稅，實屬違誤；又原核定將甲○○名下
    銀行存款5,478,594元、丙○○名下銀行存款5,142,596元、
    乙○○名下銀行存款2,189元、曾虛僯名下銀行存款3,462,3
    27元、曾伯樞名下銀行存款1,040,598元及曾伯侃名下銀行
    存款1,059,217元，合計16,185,521元，係被曾春城生前之
    贈與，為生前分配遺產之行為，被告將該部份分屬原告所有
    之財產，亦列入被繼承人遺產課稅，於法亦有未合；又民事
    確定判決並無拘束行政機關之效力，蓋行政為公法關係，民
    事雖得為行政訴訟之證據資料，惟此僅指資料得資為參酌，
    但其證據力、證明力，行政機關仍應獨立認定，認定之過程
    ，行政機關仍應為獨立之見解而應有所論述，而本件被告審
    認之依據完全依該民事判決為斷，對於原告是否有逃漏等情
    並未斟酌其他事證，是被告之審認顯屬速斷；再查上揭民事
    裁判書所稱被繼承人甲○○及丙○○名義存於華南商業銀行
    蘆洲分行定期存款各1,000,000元，亦與被告之核定以被繼
    承人存於甲○○及丙○○名下之定期存款各3,000,00 0元，
    兩者認定之範圍不同，故上揭民事判決顯然不可為本件事實
    而引用，則被告以上揭民事判決認定之事實為基礎而全然適
    用於本案，亦顯然有所違誤；爰請判決如訴之聲明云云。
四、復按「民事確定判決雖無拘束行政訴訟之效力，就其認定之
    事實，究不失為行政訴訟之重要證據資料。」改制前行政法
    院62年度判字第252號著有判例。經查原告丙○○曾以伊因
    出國而將帳戶存摺及印鑑交由父曾春城保管，嗣曾春城病故
    ，乙○○竟乘與曾春城同居之便，未經同意即盜用伊之存摺
    及印鑑章，於90年7月26日冒名，將帳戶內款項轉帳存入其
    於同分行開立帳戶，並提領現金，合計領取510萬元，扣除
    其中二百萬元係原告丙○○之二弟甲○○於曾春城死亡當日
    存入者外，乙○○共自伊之帳戶盜領310萬元，爰依民法第
    184條第1項前段侵權行為損害賠償之法律關係起訴，求為命
    乙○○應給付310萬元及利息之判決，經臺灣板橋地方法院
    90年度訴字第2250號為原告丙○○敗訴判決，丙○○不服，
    提起上訴，經臺灣高等法院91年度上字第425 號判決駁回，
    猶表不服續提起上訴，經最高法院92年度台上字第1669號裁
    定駁回，全案於92年7 月31日確定；而依臺灣高等法院91年
    度上字第425 號判決書（詳原處分卷第2 卷第235 頁至第25
    8 頁），判決理由與本件有關部分略以：「兩造之父曾春城
    生前除以其本人名義……存款外；亦以其長子丙○○名義於
    台北國際商業銀行蘆洲分行（定存1 百萬元）、華南商業銀
    行蘆洲分行（定存1 百萬元及帳號：000000000000）；次子
    甲○○名義於台北國際商業銀行蘆洲分行（定存1 百萬元）
    、華南商業銀行蘆洲分行（定存2 百萬元及帳號：00000000
    0000）；三子乙○○名義於華南商業銀行蘆洲分行（帳號：
    0000 00000000 ）、孫曾孟僯（丙○○之子）名義於台北國
    際商業銀行蘆洲分行（定存3 百萬元及帳號：000000000000
    0 ）、孫曾伯樞（甲○○之子）名義於台北國際商業銀行蘆
    洲分行（定存1 百萬元及帳號：0000000 000000）、孫曾伯
    侃（甲○○之子）名義於台北國際商業銀行蘆洲分行（定存
    1 百萬元及帳號：000 0000000000）存款，業經上訴人向本
    院陳報在卷，復為被上訴人所不爭執；且證人……甲○○…
    …證稱……我父親告訴我他這麼做的目的是要節稅……被繼
    承人曾春城死亡之後，繼承人對於其生前以子或孫之名義在
    金融機構開設帳戶辦理存、提款等情，並無異見，且願以之
    為遺產而由兩造及證人甲○○三兄弟於曾春城之喪事辦妥後
    平分繼承……坐落臺北縣蘆洲市○○○路一一九號一樓之房
    地，係兩造之被繼承人曾春城以上訴人之名義所購買，曾春
    城係以所有權人自居而出租該房地，並收取租金……且證人
    甲○○於原審證稱……蘆洲市共有119 、119 之1 、121 門
    牌號碼3 棟房子，分別登記給我、丙○○、曾春城，都是我
    父親所購買，我父親有交代以後等他過世後，房屋要平均分
    配給三兄弟……足見上訴人主張其有收取上開房地租金之權
    利，並經被繼承人曾春城為之收取而存入華南商業銀行蘆洲
    分行之系爭帳戶云云，洵非可採……再者，上訴人雖另主張
    被繼承人曾春城將金錢存入其名義之系爭帳戶內，即係要贈
    與之意思，乃曾春城生前分配財產之行為，當曾春城將現金
    存入該帳戶時，即屬贈與而歸上訴人所有云云。惟查，贈與
    契約必須雙方當事人有贈與之意思合致，始告成立。本件上
    訴人並未舉證證明被繼承人曾春城有將系爭帳戶內之存款贈
    與上訴人並經上訴人同意之意思合致，已難認其此部分之主
    張為可採。且證人甲○○於原審證稱……我父親有與我說過
    用子孫名義開戶節稅……所有印章與存摺都是由我父親保管
    ……足見兩造之被繼承人曾春城生前確係為節稅而將現款分
    散存放於其本人及子、孫名義之帳戶中，自不得因此節稅措
    施即謂曾春城係以贈與之意思為其子或孫存款……故而曾春
    城雖以上訴人之名義在華南商業銀行蘆洲分行開設之系爭帳
    戶存款，亦不能認有單獨贈與上訴人個人之意思……雖曾春
    城之繼承人未將曾春城以子或孫之名義於金融機構開設帳戶
    之存款列為遺產申報……惟此乃曾春城之繼承人是否逃漏遺
    產稅之問題，自不得因繼承人為逃漏遺產稅而否定曾春城生
    前本於分散所得之節稅手法而以其子或孫之名義在金融機構
    存款之事實。」等情；有臺灣高等法院91年度上字第425 號
    判決、臺灣高等法院93年9 月20日院信民東字第0930011461
    號函、華南商業銀行存款往來明細表、客戶聯行存放款明細
    查詢資料、土地及建物登記謄本等附原處分卷內可參，並據
    本院調閱該民事事件一、二、三審全卷審核無訛。參以原告
    等之父曾春城生前以其子丙○○、甲○○、乙○○名義及孫
    曾孟僯（丙○○之子）、孫曾伯樞（甲○○之子）、孫曾伯
    侃（甲○○之子）名義於金融機構存款等情，為該損害賠償
    民事事件之當事人即本件原告丙○○及乙○○所不爭，亦據
    共同繼承人甲○○於臺灣高等法院91年度上字第425 號事件
    審理時到庭證稱：「( 問：你父親曾春城生前是否以子或孫
    之名義辦理金融存款？是否以該人之名義存款，即係要將該
    存款贈與該人？) 答：我父親沒有這樣表示，我父親告訴我
    他這麼做的目的是要節稅。( 問：乙○○當天去提領帳戶內
    的五百一十萬元，你們繼承人知道嗎？他所持的存摺及印章
    如何而來？) 答：我父親死亡的時候，我們繼承人全體除了
    丙○○之外都在台大醫院（丙○○太太也在現場），我大姐
    就說不管以前兄弟誰拿的多，就從現在開始把我父親留下來
    的財產，包括有價證券、不動產、存款、現金等等，不論是
    以何人之名義登記，都全部由我們三兄弟來平分，他們三個
    姊妹不分，當場大家都同意，我就跟大姊夫呂炳、妹婿李良
    崇回家整理我父親的遺物，才發現有一些存單、存摺、印章
    、有價證券、所有權狀．．．。」等語( 見臺灣高等法院91
    年度上字第425 號卷第221 頁) ；又證人即乙○○、丙○○
    之妹夫李良崇於臺灣高等法院91年度上字第425 號事件審理
    時亦到庭證稱：「我岳父是90年7 月9 日往生，我岳父在財
    產方面沒有讓子女參與，都是他自己在處理，但他曾向我太
    太提及，他有安排，把一些財產分散在兒孫名下，我岳父有
    用子女或孫輩之名義在金融機構辦理存提款，但我不知道金
    額．．．。」等語( 見臺灣高等法院91年度上字第425 號卷
    第26頁) ；另證人即乙○○、丙○○之姊夫呂炳亦於該民事
    事件審理時到庭證稱：「因為我岳父死亡時，我們不知有無
    立遺囑，也不知有多少遺產，所以才會去做個見證，打開鐵
    櫃看看，至於錢的問題，我與李良崇不宜干涉太多，丙○○
    回國後，我曾向他說，後事辦好之後，你們兄弟再好好去商
    量去辦理繼承」、「我岳父是突然往生，他生前留下什麼財
    產，沒有人知道，在我岳父死亡當天晚上，我把找到的存摺
    、印章等等交給我舅子他們，我有跟他們說不管是用誰的名
    義存款，都是我岳父的遺產，希望他們平分。之所以會發生
    這件事，完全是因為我舅子丙○○的兒子曾孟僯去把他名義
    的帳戶報遺失所引起的，導致乙○○去轉帳。」等語（見臺
    灣高等法院91年度上字第425 號卷第28、29頁及第223 頁）
    。足徵上揭帳戶係由被繼承人曾春城生前所管理使用，其間
    之存、提款亦由曾春城所辦理，均屬曾春城之遺產，尚非贈
    與帳戶名義人，於被繼承人曾春城死亡之後，繼承人對於其
    生前以子或孫之名義在金融機構開設帳戶辦理存、提款等情
    ，並無異見，且願以之為遺產而由丙○○、乙○○及證人甲
    ○○三兄弟於曾春城之喪事辦妥後平分繼承；又坐落台北縣
    蘆洲市○○○路一一九號一樓之房地，係被繼承人曾春城以
    丙○○之名義所購買，曾春城係以所有權人自居而出租該房
    地，並收取租金之情，業據證人即該房地之承租人吳銘鴻於
    乙○○被訴偽造文書乙案偵查中證稱：「我自八十三年開始
    向曾春城承租該房屋，由曾春城和我簽契約，租金也是交給
    曾春城，直到曾春城死亡後，上訴人出面自稱是所有權人，
    和我另訂契約；當時曾春城自稱所有權人，和我訂契約從未
    提及上訴人，也未說過是幫上訴人管理該不動產」等語在卷
    ；且證人甲○○就此於臺灣板橋地方法院90年度訴字第2250
    號民事事件審理時到庭證稱：「（問：原告丙○○位於蘆洲
    市○○○路一一九號一樓之房屋出租給第三人的事情，是否
    知悉？）答：蘆洲市共有一一九、一一九之一、一二一門牌
    號碼三棟房子，分別登記給我、丙○○、曾春城，都是我父
    親所購買，我父親有交代以後等他過世後，房屋要平均分配
    給三兄弟，因為三棟房屋坪數不一樣，租金部分，我父親還
    沒有過世前均是由我父親收的，所收的租金也是由我父親自
    己處理，我不知他如何處置租金，房屋也是他所出租的，父
    親過世後，我們三兄弟有協議說三棟房屋出租所收的租金平
    均三份，作為我們生活費用，一人是六萬元，多餘部分作為
    繳納土地、房屋稅、水電費用，丙○○原先答應，後來他私
    下找承租人另訂租賃契約，從九十年九月十六日開始，他把
    六個月的租金全部帶走，他說會把多餘的錢二萬六千元拿給
    我們其他二兄弟，但他後來沒有拿出來」（見臺灣板橋地方
    法院90年度訴字第2250號卷第109 、110 頁）；於臺灣高等
    法院91年度上字第425 號事件審理時證稱：「( 問：你父親
    生前以你們兄弟名義所購買之不動產出租，是誰在管理？)
    答：全部都是我父親自己在管理。（問：有無說房子買誰的
    名義就是誰的？) 答：他沒有講過。」（見該民事卷第222
    、223 頁）；綜情以觀，足徵系爭房地係被繼承人借用原告
    甲○○及丙○○名義所購買，被繼承人以所有權人自居出租
    該房地並收取租金，並無贈與名義人之意；又曾春城曾交代
    原告甲○○於其死後房屋要平均分配給甲○○等3 兄弟；另
    系爭銀行存款係被繼承人生前以子或孫名義存放於金融機構
    ，藉以分散利息所得並非贈與等情可採，此亦為前揭臺灣高
    等法院91年度上字第425 號民事確定判決所是認。該裁判書
    內既已載明雙方之攻擊防禦方法及法院調查證據所得結果，
    是被告機關依前揭財政部令釋規定及行政法院判例意旨，除
    非原告有其他新事證證明系爭房地及銀行存款非屬被繼承人
    之遺產，則該判決所認定與系爭房地及銀行存款有關之事實
    ，稽徵機關原則上應予尊重，並可作為核課被繼承人遺產稅
    之證據資料。本件原告未能提示系爭房地及銀行存款非屬被
    繼承人遺產之其他事證供核，被告機關予以併入被繼承人遺
    產總額課稅，並無不合。
五、至原告主張原核定被繼承人以原告甲○○及丙○○名義存於
    華南商業銀行蘆洲分行定期存款各3,000,000元，與前揭臺
    灣高等法院判決書內容不符，顯有違誤乙節；惟查原核定係
    依華南商業銀行蘆洲分行93年9月29日函、93年10月14日傳
    真原告甲○○及丙○○定期存款明細表（詳原處分卷第2卷
    第213頁、第207頁及第208頁），以及前揭臺灣高等法院判
    決書事實及理由三、（一）結論所稱「堪信前開帳戶係由兩
    造之父曾春城身前所管理使用，期間之存、提款亦由曾春城
    所辦理，均屬曾春城之遺產，非帳戶名義人所得置啄。」認
    定之事實，核定被繼承人以原告甲○○及丙○○名義存於華
    南商業銀行蘆洲分行定期存款各3,000,000元，原告未能提
    示上開定期存款為甲○○及丙○○自有資金之相關資料供核
    ，原告上揭主張尚不足推翻系爭銀行存款係被繼承人生前以
    子或孫名義存放於金融機構，藉以分散利息所得，並非贈與
    等事實之認定。
六、綜上所述，原告起訴論旨，並非可採。被告機關以原告等漏
    報土地、房屋及銀行存款計31,582,146元，併予核定應納遺
    產稅額14,392,445元，並按所漏稅額11,104,926元處1倍罰
    鍰11,104,900元（計至百元止）並無違誤；復查及訴願決定
    遞予維持，亦無不合；原告訴請撤銷，為無理由，應予駁回
    。
七、兩造其餘主張陳述，於判決結果不生影響，無庸一一論列，
    併予敘明。
據上論結，本件原告之訴為無理由，爰依行政訴訟法第98條第1
項前段、第104條，民事訴訟法第85條第1項前段，判決如主文。
中　　華　　民　　國　　96　　年　　9　　月　　13　　日
                  第六庭審判長法  官   林文舟
                              法  官　 闕銘富
                              法  官　 許瑞助
上為正本係照原本作成。
如不服本判決，應於送達後20日內，向本院提出上訴狀並表明上
訴理由，如於本判決宣示後送達前提起上訴者，應於判決送達後
20日內補提上訴理由書（須按他造人數附繕本）。
中　　華　　民　　國　　96　　年　　9　　月　　13　　日
                              書記官   吳芳靜
